臺灣花蓮地方法院刑事判決　　　　　　　100年度易字第224號
公　訴　人　臺灣花蓮地方法院檢察署檢察官
被　　　告　吳添水
上列被告因違反森林法等案件，經檢察官提起公訴 （100年度偵
字第2019號），被告於準備程序進行中，就被訴事實均為有罪之
陳述，本院乃裁定改依簡式審判程序審理，並判決如下：
    主  文
吳添水攜帶兇器竊取森林副產物，處有期徒刑陸月，如易科罰金
，以新臺幣壹仟元折算壹日。緩刑貳年，並應接受貳拾小時之法
治教育；緩刑期間付保護管束。扣案之頭燈壹個、鐮刀壹支、挫
刀壹把均沒收。
    事實及理由
一、程序事項：按除簡式審判程序、簡易程序及第376條第1款、
    第 2款所列之罪之案件外，第一審應行合議審判，刑事訴訟
    法第284條之1定有明文；查該條業於本件繫屬以前經公布施
    行，而本案起訴之各該罪名，核與刑事訴訟法第376條第2款
    之規定相符，是其當有首開規定之適用，即其法院組織應為
    獨任審判無誤。又本案被告吳添水所犯者，非為死刑、無期
    徒刑、最輕本刑為 3年以上有期徒刑之罪或高等法院管轄第
    一審案件，其於準備程序進行中，先就被訴事實為有罪之陳
    述，經告知其簡式審判程序之旨，並聽取公訴人及被告之意
    見後，本院依刑事訴訟法第273條之1第 1項之規定，獨任裁
    定進行簡式審判程序，且依同法第273條之2規定，簡式審判
    程序之證據調查，不受第159條第1項、第161條之 2、第161
    條之3、第163條之 1及第164條至第170條規定之限制，合先
    敘明。
二、本案犯罪事實及證據，就犯罪事實關於吳添水行竊森林副產
    物即牛樟菇及嗣遭查獲之林班地編號，均更正為「第53林班
    地」；證據部分，補充：被告吳添水於本院準備程序及審理
    時之自白，以及勘察採證同意書、搜索扣押筆錄暨扣押物品
    目錄表、本院電話紀錄表各1份。餘均引用檢察官起訴書（
    如附件）所載。
三、按所謂「副產物」，指樹皮、樹脂、種實、落枝、樹葉、灌
    藤、竹筍、草類、菌類及其他主產物以外之林產物，國有林
    林產物處分規則第3條第2款著有明文，查本案遭被告盜採之
    牛樟菇係屬菌類，自屬森林法所稱之副產物無訛。又刑法第
    321條第1項第 3款之攜帶兇器竊盜罪，係以行為人攜帶兇器
    竊盜為其加重條件，此所謂兇器，其種類並無限制，凡客觀
    上足對人之生命、身體、安全構成威脅，具有危險性之兇器
    均屬之，且祇須行竊時攜帶此種具有危險性之兇器為已足，
    並不以攜帶之初有行兇之意圖為必要（最高法院79年臺上字
    第5253號判例意旨參照）；查被告行竊當時所攜帶之小刀及
    鐮刀各 1支，係金屬材質，尖端銳利，若持以揮擋擊刺，均
    足對人之生命、身體、安全構成威脅，實具有危險性，自屬
    兇器無訛。是核被告所為，係犯森林法第50條之竊取森林副
    產物罪，應依刑法第321條第1項第 3款之攜帶兇器竊盜罪處
    斷。
四、爰審酌被告時值壯年，然攜帶上開工具擅自進入國有林班地
    竊取牛樟菇，觀念實有偏差，惟其始終坦承犯行，態度良好
    ，竊得之牛樟菇數量尚輕，且得手後旋遭查獲而交付保管，
    是其犯罪所生之危害及所得之利益均非鉅，兼衡其智識程度
    、生活狀況等一切情狀，量處如主文所示之刑，並諭知易科
    罰金之折算標準，以示懲儆。
五、末查被告前僅有因違反野生動物保育法案件，經本院於82年
    2 月23日，以81年度訴字第387號判決判處有期徒刑6月，緩
    刑 5年，期滿緩刑並未經撤銷等情，有臺灣高等法院被告前
    案紀錄表 1份在卷可稽，是該緩刑期滿既未經撤銷，則上開
    經本院刑之宣告自已失其效力，故被告即未曾因故意犯罪受
    有期徒刑以上刑之宣告，其本案復因一時失慮，誤蹈刑章，
    且始終坦承犯行，其盜採牛樟菇之動機，係為治療罹癌之伯
    父，惡性非重，經此程序，當知警惕而信無再犯之虞，本院
    認如主文所宣告之刑，以暫不執行為適當，爰依刑法第74條
    第1項第1款規定，宣告緩刑 2年，用啟自新，另參酌上述被
    告於81年間之違反野生動物保育法犯行，與其本案犯行同有
    妨害自然生態完整性之性質，爰依同條第2項第8款規定，命
    被告接受20小時之法治教育課程，以促其能深切自省，並依
    刑法第93條第1項第2款規定，宣告於緩刑期間內付保護管束
    ，以觀後效。
六、扣案之頭燈1個及小刀、鐮刀各1支，均為被告所有，供其實
    施本案犯行所用之物，爰依刑法第38條第1項第2款、第 3項
    前段規定宣告沒收之。
據上論斷，應依刑事訴訟法第284條之1、第273條之1第 1項、第
299條第1項前段、第310條之2、第454條第2項，森林法第50條，
刑法第11條前段、第321條第1項第3款、第41條第1項前段、第74
條第1項第1款、第2項第8款、第93條第1項第2款、第38條第 1項
第2款、第3項前段，判決如主文。
本案經檢察官陳鴻濤到庭執行職務
中    華    民    國   100    年    6     月    14    日
                  刑事第四庭    法  官  黃鴻達
以上正本證明與原本無異。
如不服本判決應於收受判決後10日內向本院提出上訴書狀，並應
應敘述具體理由。其未敘述上訴理由者，應於上訴期間屆滿後20
日內向本院補提理由書(均須按他造當事人之人數附繕本)「切勿
逕送上級法院」。
中    華    民    國   100    年    6     月    14    日
                                書記官
附錄本判決論罪之法律條文：
森林法第50條
竊取森林主、副產物，收受、搬運、寄藏、收買贓物或為牙保者
，依刑法規定處斷。
中華民國刑法第321條第1項第3款
犯竊盜罪而有下列情形之一者，處6月以上、5年以下有期徒刑，
得併科新臺幣10萬元以下罰金：
一、侵入住宅或有人居住之建築物、船艦或隱匿其內而犯之者。
二、毀越門扇、牆垣或其他安全設備而犯之者。
三、攜帶兇器而犯之者。
四、結夥三人以上而犯之者。
五、乘火災、水災或其他災害之際而犯之者。
六、在車站、埠頭、航空站或其他供水、陸、空公眾運輸之舟、
    車、航空機內而犯之者。
前項之未遂犯罰之。